最高法院刑事判決　　　　　　　　　　　　　　　　九十三年度台上字第七八０號
　　上　訴　人　甲○○
　　　　　　　　乙○○
　　共　　　同
　　選任辯護人　賴利水律師
右上訴人等因偽造文書案件，不服台灣高等法院台中分院中華民國九十二年十月十五
日第二審更審判決（九十二年度重上更(二)字第一七０號，起訴案號：台灣台中地方法
院檢察署八十四年度偵字第一九四七二號、八十五年度偵字第四七九號），提起上訴
，本院判決如左：
    主  文
原判決撤銷，發回台灣高等法院台中分院。
    理  由
本件原判決撤銷第一審諭知上訴人甲○○、乙○○無罪之判決，改判論處上訴人等以
共同連續行使偽造私文書，足以生損害於他人罪刑，固非無見。
惟查：對於檢察官之送達，應向承辦檢察官為之，承辦檢察官不在辦公處所時，向首
席檢察官（檢察長）為之，刑事訴訟法第五十八條定有明文。因此判決書對於檢察官
為送達，應於辦公處所向承辦檢察官為之，如承辦檢察官因公執行職務不在辦公處所
，或差假不在辦公處所或其他檢察官有不能收受（簽收）送達文書之障礙事由存在時
，應即向首席檢察官（檢察長）為之；倘非前揭原因，且得在辦公處所得會晤承辦檢
察官者，因檢察官客觀上已可收受該應送達之文書，乃故不收受，即應認斯時送達為
合法，不因檢察官於送達證書上所蓋戳章日期在後，而影響合法送達之效力。本件第
一審法院於民國八十六年十月二十七日判決後，該院法警游智凱於同年十一月十八日
送達判決書至承辦檢察官簡文鎮之辦公室，業據證人游智凱於原審供證在卷（見原審
重上更(一)卷第五十一頁），並有其所製作之送達列印表足稽（見同上卷第五十五頁）
。雖證人游智凱於原審證稱：「（問：當天檢察官在辦公室？）忘記了」（見同上卷
第五十二頁），且承辦檢察官於八十六年十一月二十日至三十日及十二月十二日出差
，有台灣台中地方法院檢察署八十九年十一月九日中檢楠人字第七九五號函附卷可憑
（見同上卷第六十二頁）。然承辦檢察官簡文鎮於八十六年十一月十八日、十九日及
十二月一日至七日（檢察官於十二月十八日提起第二審上訴），如非有因公執行職務
不在辦公處所，或差假不在辦公處所或其他檢察官有不能收受（簽收）送達文書之障
礙事由存在時，其於辦公時間對於法警游智凱於八十六年十一月十八日送達至辦公處
所之判決書，是否絕無因會晤而收受送達之情形，而有合法送達之效力？又其遲延至
八十六年十二月十二日始簽收判決，是否已在得合法收受送達之後？凡此關乎檢察官
於八十六年十二月十八日提起第二審上訴，是否合法，至為重要，自應詳予究明。乃
原判決未詳細勾稽，遽於判決理由內論述「是依證人游智凱證述，尚難僅憑證人游智
凱於八十六年十一月十八日送達本件原審（第一審）判決時，有會晤承辦檢察官簡文
鎮。又依證人游智凱提出之上開送達列印表所載，其於八十六年十一月十八日當天送
達予檢察官簡文鎮之判決書正本，共有八十六年度中簡字第二０八號等十六件，除本
件外，檢察官簡文鎮對其餘十五件判決正本送達之收受情形，據證人游智凱於本審（
原審）證據：『八十六年十一月十八日送達簡文鎮檢察官之判決正本十六件，都沒有
簽收，至八十六年十二月十六日才有簽收』，並經本院（原審）調取上開案件之卷宗
，核對無異。足見檢察官簡文鎮未於八十六年十一月十八日或十九日收受其餘十五件
判決正本，尚不得資為判斷檢察官簡文鎮有可於游智凱送達當日或翌日收受本件原審
（第一審）判決正本之依據。綜上，尚不能證明證人游智凱送達本件原審（第一審）
判決正本時，已會晤檢察官簡文鎮，或該檢察官於送達當日或翌日在客觀上已可收受
本件原審判決正本，而故為不收受之情，從而檢察官簡文鎮於八十六年十二月十二日
簽收本件原審（第一審）判決正本，於同年月十八日提起本件之上訴，顯未逾十日之
法定上訴期間，其上訴尚無不合」等旨（見原判決第三頁倒數第五行至第四頁第十三
行）。揆之上開說明，即有調查之職責未盡及判決理由不備之違誤。本院前二次發回
均已指明，更審判決猶未詳查慎斷，致原有瑕疵依然存在，自屬無可維持。上訴意旨
，執以指摘原判決不當，非無理由，應認原判決仍有撤銷發回更審之原因。
據上論結，應依刑事訴訟法第三百九十七條、第四百零一條，判決如主文。
中　　　華　　　民　　　國　　九十三　　年　　　二　　　月　　 十九 　　日
                              最高法院刑事第十庭
                                  審判長法官  呂　潮　澤
                                        法官  白　文　漳
                                        法官  吳　昆　仁
                                        法官  孫　增　同
                                        法官  吳　昭　瑩
      右正本證明與原本無異
                                              書  記  官
中　　　華　　　民　　　國　　九十三　　年　　　二　　　月　　二十六　　日
                                                                        Ｌ
